【裁判字號】    97,上易,488
【裁判日期】    970506
【裁判案由】    妨害自由
【裁判全文】
臺灣高等法院刑事判決                 97年度上易字第488號
上  訴  人  臺灣士林地方法院檢察署檢察官
被      告  甲○○
上列上訴人因被告妨害自由案件，不服臺灣士林地方法院96年度
簡上字第207號，中華民國96年12月28日第一審判決（起訴案號
：臺灣士林地方法院檢察署96年度偵字第7421號），提起上訴，
本院判決如下：
    主  文
上訴駁回。
    理  由
一、公訴意旨略以被告甲○○於民國96年4月25日19時30分許，
    在臺北市○○區○○街71巷75弄20號前，因認乙○○違規停
    放機車，心生不滿，遂持相機拍照存證，適乙○○回到上址
    ，見甲○○除拍攝機車外，亦將伊與小姪女拍攝入鏡，遂質
    問甲○○，詎甲○○答以：「你知道我在拍什麼」後，轉身
    離去時，竟基於恐嚇他人之犯意，揚言：「以後你就知道怎
    麼死的」，使乙○○心生畏懼，致生危害於安全，而認被告
    甲○○涉有刑法第305 條之恐嚇罪嫌等。公訴人認被告甲○
    ○涉有前揭之罪嫌，無非以告訴人乙○○於偵查中之證述及
    其歷次指證情節均無扞格之處，並參以證人即承辦員警高永
    清證述告訴人乙○○本無要提告，只是希望員警協助其人身
    安全，認告訴人乙○○並無誣陷被告之動機，告訴人乙○○
    之證述應屬可採為其主要論據。
二、按犯罪事實應依證據認定之，無證據不得認定犯罪事實；又
    不能證明被告犯罪者，應諭知無罪之判決，刑事訴訟法第15
    4 條第2 項、第301 條第1 項分別定有明文。又認定不利於
    被告之事實，須依積極證據，苟積極證據不足為不利於被告
    事實之認定時，即應為有利於被告之認定，更不必有何有利
    之證據；且刑事訴訟法上所謂認定犯罪事實之積極證據，係
    指適合於被告犯罪事實之認定之積極證據而言，雖不以直接
    證據為限，間接證據亦包括在內，然而無論直接或間接證據
    ，其為訴訟上之證明，須於通常一般之人均不致有所懷疑，
    而得確信其為真實之程度者，始得據為有罪之認定，倘其證
    明尚未達到此一程度，而有合理之懷疑存在時，自不能以推
    測或擬制之方法，以為有罪裁判之基礎；又告訴人之指訴，
    係以使被告判罪處刑為目的，故多作不利於被告之陳述，自
    不得以其指訴為被告犯罪之唯一證據（最高法院29年度上第
    3105號、30年上第816號、40年臺上第86號、76年臺上第498
    6號、52年臺上第1300號等判例可資參照）。本件訊據被告
    甲○○固坦承曾於前開時、地以照相手機對告訴人乙○○之
    機車為拍照，惟堅決否認有何恐嚇犯行，並以當時伊拍完照
    只說「拍什麼你應該知道」等語就轉頭離開，伊並未對告訴
    人乙○○口出「以後你就知道怎麼死的」等語置辯，證人即
    告訴人乙○○固於警詢、偵查中及原審審理時均證稱被告甲
    ○○以照相手機拍照後，有對其以臺語稱「你以後你就知道
    怎麼死的」等字句恐嚇等情（見偵卷第9至13頁、第24頁及
    原審卷第34頁），然查證人乙○○對於被告為何以照相手機
    拍照乙情，先於96年5月21日第1次警詢時稱：「因為我機車
    暫時停車的問題，遭該住戶內1位年約18歲男子，因為認為
    我亂停車妨害他們出入，進而持照相手機將我跟我姪女拍下
    」等語（見偵卷第13 頁），復於96年6月5日第2次警詢時，
    經警告知被告辯稱拍照是舉發證人乙○○機車違規停放，並
    非故意拍下證人乙○○時，復陳稱：「他就是要故意拍我，
    可能希望用拍照動作讓我感到害怕」、「被告沒有向我說明
    拍照原因及目的」等語（見偵卷第10頁），而於原審審理時
    證稱：「（你們的對話究竟有哪些？）那天我是停好機車，
    上去樓上要下來的時候，發現被告在拍照，我就問被告『你
    在拍什麼？』，被告用臺語回答我『你應該知道』，接著我
    就跟他說『這裡本來就有停車位』，他說他拍照原因是要檢
    舉我違規停車，之後我記得我就沒有講什麼了，被告接著說
    他有大哥罩，並轉頭就說『以後你就知道怎麼死的』」、「
    （所以你在當時就知道被告拍照的原因就是為了停車問題嗎
    ？）是的」等語明確（見原審卷第37頁至38頁）。證人乙○
    ○對於被告何以持照相手機拍照乙情，有先後供述不一之情
    。雖證人乙○○於原審審理時，經原審質之是否知悉被告拍
    照是為了檢舉違規停車乙節時，曾改稱：「我被誘導了，被
    告違規停車是我第2次去內湖分局時員警告訴我的，所以被
    告當時沒有告訴我他拍照是要檢舉我違規停車」云云（見原
    審卷第38頁中段）。然本件之舉發係證人乙○○於發生爭執
    後之隔日即96年4月26日，至內政部警政署刑事警察局之網
    站內檢舉信箱指陳遭受被告恐嚇，經受理後轉由臺北市政府
    警察局內湖分局辦理等節，有臺北市政府警察局96年5月8日
    函文1件及函文所附之檢舉內容網頁列印資料在卷可查（見
    偵卷第3至4頁）。觀諸該檢舉內容網頁列印資料，證人乙○
    ○於該檢舉內容中即陳：「4/25當晚7：30返家因機車沒地
    方停放且馬上就要再出門，故將機車暫停放在該住戶自劃的
    禁止停車區，7：50分帶姪女出門取藥，就見該住戶的兒子
    （指被告）手持照相手機拍下停放的機車，然後我還請教他
    在拍什麼嗎？．．．」等情，顯見證人乙○○於事發當時即
    已知悉被告拍照原因，是證人乙○○前開所稱係第2次去內
    湖分局時經員警告知始知悉被告拍照是要檢舉我違規停車等
    陳述，即有違誤。且證人乙○○於案發後即上網向內政部警
    政署刑事警察局檢舉信箱檢舉本案，依其陳述，被告除恐嚇
    「以後你就知道怎麼死的」以外，並揚言「其有大哥罩」等
    情，此有卷附之檢舉內容網頁列印資料可查（見偵卷第3至4
    頁），衡情，苟被告確揚言有大哥罩等節，事態情節非屬輕
    微，證人乙○○理應至為恐懼，然其自警詢、偵查及原審審
    理交互詰問中，均未再就此有何表示或陳述，直至經原審依
    職權訊問並提示前揭網頁列印資料，證人乙○○仍無從就被
    告何以出此言之前因後果予以自圓其說。綜上，縱證人乙○
    ○對被告有以臺語對其稱「以後你就知道怎麼死的」一語，
    前後供述相符，然其陳述，既有前述瑕疵，自難以證人乙○
    ○對被告有出言「你後你就知道怎麼死的」之單一指述前後
    相符，即遽為對被告不利之認定。再發生本件爭執時，證人
    乙○○與被告之對話屬正常音量、無大聲爭吵等情，業經證
    人乙○○於審理時證述明確（見原審卷第35頁上方、第36頁
    中段、第39頁中段），此與被告於審理時所陳「並無口氣不
    好」之情相同（見原審卷第45頁）。顯見案發時被告與證人
    乙○○間雖有對話但無大聲爭執。又證人乙○○於原審審理
    時亦證稱被告出言「以後你就知道怎麼死的」等字句時，是
    已轉頭往其住處方向走去時所說（見原審卷第37頁上方），
    另觀證人乙○○庭呈之照片數紙（見原審卷第48頁），被告
    與證人乙○○發生爭執位置為該大樓之1樓處，旁有多部機
    車停放，常情該處應為多數人、車進出之戶外空間，且本件
    爭執之發生時間非晚，是證人乙○○於時間非晚之多數人、
    車進出之戶外空間，能否清楚聽聞已轉頭往住處方向走去之
    被告所出言之「以後你就知道怎麼死的」等字句，即有可疑
    。雖檢察官另以證人乙○○若基於仇隙誣攀被告，理當堅持
    告訴，然證人乙○○於檢察官偵訊前曾要求檢察官若被告承
    諾不再犯，願意無條件原諒被告，及證人即承辦員警高永清
    於偵查中所證述證人乙○○僅希望備案，並盼員警協助其人
    身安全等語，而認證人乙○○之行止與故意詞誣陷之人不同
    ，以佐證人乙○○所指述應屬可信。然查證人乙○○是否能
    確實清楚聽聞該「以後你就知道怎麼死的」等字句已有可疑
    且無積極之事證足資證明與事實相符，又證人乙○○與被告
    對話時音量為正常對話，理應無發生激烈爭吵，衡情，案發
    後證人乙○○對被告應無特別怨懟之情，是縱證人乙○○於
    事發後不願追究、僅至警局處備案等情均屬實，亦與常情相
    符，尚難以其於事後有表示不願追究之情與一般故意誣陷之
    情不同，即反面推斷證人乙○○所為之單一指述較為可信，
    再證人乙○○於原審審理時初證稱發現被告拍照後即質問被
    告為何拍照，被告即回稱：「你應該知道我在拍什麼」，被
    告隨即轉頭回家並稱：「以後你就知道怎麼死的」等字句等
    語（見原審卷第34頁中段）。是自證人乙○○前開證述，被
    告與其之對話似僅為證人乙○○先稱你在拍什麼、被告回稱
    你應該知道我在拍什麼，後及被告轉頭回家時所稱以後你就
    知道怎麼死的等字句。然證人乙○○經原審詰問與被告之對
    話內容復證稱：「（你們的對話究竟有哪些？）那天我是停
    好機車，上去樓上要下來的時候，發現被告在拍照，我就問
    被告『你在拍什麼？』，被告用臺語回答我『你應該知道』
    ，接著我就跟他說『這裡本來就有停車位』，他說他拍照原
    因是要檢舉我違規停車，之後我記得我就沒有講什麼了，被
    告接著說他有大哥罩，並轉頭就說『以後你就知道怎麼死的
    』」等語（見原審卷第37至38頁），另參諸證人乙○○亦證
    述其與被告間之對話約1分鐘（見原審卷第39頁上方）等情
    以觀，顯見證人乙○○與被告間係就其所騎乘之機車停放位
    置是否屬該社區之禁止停車區與被告對話、爭執。另依被告
    所提出之事發當時拍攝照片，該照片中除可顯示證人乙○○
    所騎乘之機車車牌號碼外，另在該機車旁似有1人站立，但
    未拍攝頭部（見原審卷第12頁照片），故被告稱其拍攝照片
    係對機車拍照，非對證人乙○○拍照等節，尚屬可採。是證
    人乙○○既知係因機車停車問題與被告發生爭執、對話，且
    亦知被告拍照的原因就是為了舉發違規停車，而被告又僅針
    對證人乙○○之機車為拍照，本件除告訴人之指訴外，並無
    其他積極補強之證據足以認定與事實相符，此外，亦查無其
    他積極證據足資證明被告有公訴人前揭所指之犯行，揆諸前
    開說明，自屬不能證明被告有前揭之犯行，依法應為被告無
    罪判決之諭知。
三、原審經審理結果，認無其他積極證據足資證明被告有公訴人
    所指之前開犯行，而為被告無罪之諭知，尚無不合，公訴人
    上訴指謫原判決不當為無理由，應予駁回。
據上論斷，應依刑事訴訟法第368條判決如主文。
本案經檢察官呂光華到庭執行職務。
中    華    民    國    97    年    5     月    6     日
                  刑事第九庭  審判長法  官 陳貽男
                                    法  官 周盈文
                                    法  官 許宗和
以上正本證明與原本無異。
不得上訴。
                                    書記官 林淑貞
中    華    民    國    97    年    5     月    6     日


司法院資訊處製作；財團法人民間司法改革基金會備份。
